臺灣苗栗地方法院刑事判決
110年度簡上字第27號
公  訴  人  臺灣苗栗地方檢察署檢察官
上  訴  人  
即  被  告  賴芃如




上列被告因傷害案件，不服本院中華民國110年3月10日110年度
苗簡字第189號第一審刑事簡易判決（聲請簡易判決處刑案號：1
09年度偵字第6611號），提起上訴，本院管轄之第二審合議庭判
決如下：
    主  文
上訴駁回。　　
　　犯罪事實
一、賴芃如於民國109年9月9日14時23分許，在苗栗縣○○市○○路0
    0號前，因細故而與施秋珍互起誤會，且不滿施秋珍持手機
    拍攝其行徑，竟基於傷害之犯意，徒手抓住施秋珍之手臂，
    再以另一手拉扯施秋珍胸前衣物，後續再換手拉扯施秋珍之
    頭髮，致施秋珍因此受有頭痛、頭暈疑似腦震盪、左胸口瘀
    青(2*1公分)、左手上臂瘀青(9*8公分)等傷害。
二、案經施秋珍訴由苗栗縣警察局苗栗分局報告臺灣苗栗地方檢
    察署檢察官偵查後聲請以簡易判決處刑。
    理  由
一、證據能力：
　㈠按被告以外之人於偵查中向檢察官所為陳述，除顯有不可信
    之情況者外，得為證據，刑事訴訟法第159條之1第2 項定有
    明文。經查，本案證人即告訴人施秋珍於偵查中向檢察官所
    為之證述，雖屬被告賴芃如以外之人於審判外之陳述，然上
    開證人在偵查中之證述並無「顯有不可信之情況」存在，揆
    諸上開規定，自有證據能力。
　㈡按除顯有不可信之情況外，從事業務之人於業務上或通常業 
    務過程所須製作之紀錄文書、證明文書得為證據，刑事訴訟
     法第159條之4第2款定有明文。又刑事訴訟法第159條之4對
    於具有高度特別可信之文書如公務文書等，在兼具公示 性
    、例行性或機械性、良心性及制裁性等原則下，雖屬傳聞 
    證據，例外容許作為證據使用。因此，採取容許特信性文書
     作為證據，應注意該文書之製作，是否係於例行性的公務
    或 業務過程中，基於觀察或發現而當場或即時記載之特徵
    。而 醫師執行醫療業務時，不論患者係因病尋求診療，或
    因特殊目的而就醫，醫師於診療過程中均應依醫師法規定製
    作病歷 ，此病歷之製作，屬醫師於醫療業務過程中所須製
    作之紀錄 文書，且每一醫療行為均屬可分，因其接續之看
    診行為而構 成醫療業務行為，則該病歷應屬業務上所製作
    之紀錄文書， 自屬從事業務之人於業務上所須製作之紀錄
    文書，而診斷證 明書既係依病歷所轉錄之證明文書，應屬
    本條款所定之證明 文書（最高法院94年度台上字第1361號
    判決、97年度台上字第666號判決意旨參照）。查被告雖爭
    執卷附告訴人之大千綜合醫院乙種診斷證明書之證據能力（
    見本院110年度簡上字第27號卷【下稱本院卷】第52頁），
    惟上開診斷證明書，係告訴人接受治療，經醫師為其診治並
    據以開立之診斷證明書（見偵卷第10、11頁），屬從事醫療
    業務之醫師依親身所見聞之病患傷勢，為本於醫學專業知識
    所判斷而製作之證明文書，核與刑事訴訟法第159條之4第2
    款從事業務之人於業務上所須製作之紀錄文書與證明文書規
    定相符，復查無該診斷證明書有何顯不可信之情況，以之作
    為本案證據係屬適當，揆諸前揭規定及說明，自有證據能力
    。 　
　㈢本判決所引用被告以外之人於審判外之言詞或書面陳述，業
    經本院於審判程序對當事人提示並告以要旨，檢察官、被告
    未就其證據能力聲明異議（見本院卷第52頁），應認已獲一
    致同意作為證據，本院審酌相關陳述作成時之情況，尚無違
    法或證明力明顯過低之瑕疵，與本案待證事實復具有相當關
    連性，認為適當，不論該等傳聞證據是否具備刑事訴訟法第
    159條之1至第159條之4所定情形，依同法第159條之5第1項
    規定，均得作為證據。至以下認定犯罪事實所憑之照片等非
    供述證據，皆查無經偽造、變造或違法取得之情事，且與本
    案待證事實具有自然之關連性，亦有證據能力。 
二、訊據被告矢口否認傷害犯行，辯稱：我認為我的行為不會造
    成她受傷等語（見本院卷第51頁）。經查： 
  ㈠證人即告訴人施秋珍於偵訊中證稱：109年9月9日14時23分，
    我工作結束，去苗栗市○○路00號婆婆家，找婆婆聊天，我在
    30號內的車庫整理東西，婆婆靠著鐵鋁門跟我聊天，當時突
    然就有個不認識的女人站在騎樓，朝著我家屋內罵，因為我
    婆婆已經90歲高齡，我怕那個女人會對我婆婆做什麼，我就
    走出去用手機拍了那女人一張照，那女人朝我衝了過來，用
    手拉著我的頭髮，那個女人還有抓我的手臂跟手腕，她叫我
    不要拍，後來那個女人就拉著我的頭髮把我拉到馬路上，我
    的頭皮很疼等語(見偵卷第19頁)；於本院審理中證稱：去年
    9月9日我有到南苗派出所報案，說遭到別人毆打，9月9日14
    時許，在苗栗縣○○市○○路00號，我在車庫整理東西，後來我
    媽媽(指婆婆)走出來跟我在騎樓下聊天，聊天時後頭傳來有
    人辱罵我，就是被告，後來指著我媽媽罵，我聽不懂，但我
    知道她在罵我媽媽，我就說我不認識妳，她就拉我頭髮，後
    來一路拉到馬路上，我也不知道手什麼時候被用到，驗傷時
    胸口跟手臂都有瘀傷；這案子我看了2次醫生，因為那天我
    看醫生完就急著做筆錄，後來就回家，等我隔天換衣服，就
    覺得為何我身上那麼多傷，瘀血是隔天才看得出來，所以我
    又去看醫生；她手有拉扯我手臂跟身體，案發後隔天換衣服
    我才發現身體有瘀傷，本案案發後回家到隔天就診，我沒有
    跟任何人有發生激烈碰撞，也沒有跌倒等語(見本院卷第132
    至135頁)。此外，依監視器光碟及翻拍照片6張所示(見偵卷
    第14、15頁)，被告確有拉扯證人施秋珍之手臂、胸前衣物
    、頭髮，而證人施秋珍經診斷受有頭痛、頭暈疑似腦震盪、
    左胸口瘀青(2*1公分)、左手上臂瘀青(9*8公分)，此有大千
    綜合醫院乙種診斷證明書、急診檢傷分類單、急診入院紀錄
    單、急診醫囑各2份在卷可參(見偵卷第10、11頁，本院卷第
    81至91頁)，亦與證人施秋珍所述被告拉扯其身體部位相符
    ，另被告亦自承有拉扯證人施秋珍之頭髮及與其發生推擠(
    見本院卷第144頁)。綜合上情，足見證人施秋珍於偵查中及
    本院審理中之證述應信而有徵，堪以採信，故被告確有為上
    開傷害之犯行無訛。
　㈡綜上，被告空言否認犯行，實難採信。本案事證明確，被告
    前開犯行，堪以認定，應予依法論科。
三、論罪科刑及駁回上訴之說明：
  ㈠核被告所為，係犯刑法第277條第1項之傷害罪。
  ㈡原審以被告犯行事證明確，論以被告刑法第277條第1項之傷
    害罪，復審酌被告係成年且智識健全之人，理應知悉在現代
    民主法治社會中，對於任何糾紛之解決，應本諸理性、和平
    之手段與態度為之，惟被告因故與告訴人發生口角爭執，未
    能以正當方式處理，反徒手拉扯告訴人，致其受有如犯罪事
    實欄所載傷勢，所為實屬可議，且尚未與告訴人達成和解，
    亦未賠償其損害或取得其諒解。然考量被告前無任何論罪科
    刑紀錄、素行尚佳，有臺灣高等法院被告前案紀錄表1 件附
    卷可憑，兼衡警詢中自陳為家管、經濟狀況為小康、教育程
    度為大學畢業等一切情狀，量處拘役20日，並諭知易科罰金
    之折算標準。核其認事用法俱無違誤，量刑亦屬妥適。被告
    上訴意旨執前詞否認犯行，尚難採憑，是其上訴為無理由，
    應予駁回。
據上論斷，應依刑事訴訟法第455條之1第1項、第3項、第368條
、第364條，判決如主文。 　
本案經檢察官林宜賢聲請以簡易判決處刑，檢察官楊景琇、楊岳
都到庭執行職務。　
中　　華　　民　　國　　110 　年　　11　　月　　2 　日 
                  刑事第四庭  審判長法  官  羅貞元
　
                                    法  官  申惟中
　
                                    法  官  郭世顏
以上正本證明與原本無異。
不得上訴。
                                    書記官  呂  彧
中　　華　　民　　國　　110 　年　　11　　月　　2 　　日